臺灣高等法院交通事件裁定　　　　　　100年度交抗字第654號
抗　告　人
即受處分人　羅志宇
上列抗告人即受處分人因違反道路交通管理處罰條例案件，不服
臺灣新竹地方法院，中華民國100年5月5日所為裁定（100年度交
聲字第71號），提起抗告，本院裁定如下：
    主  文
抗告駁回。
    理  由
一、原裁定意旨略以：抗告人即受處分人羅志宇（下稱抗告人）
    遭警舉發於民國（下同）99年11月21日上午6時43分許，駕
    駛車牌號碼2116-SA號自用小客車（下稱2116-SA號車），行
    經國道三號高速公路北向84.6公里處，經警舉發有「行速
    156 公里，限速110公里，超速46公里」違規事實，此為抗
    告人所不爭執，另有有舉發通知單、裁決書各1紙附卷可稽
    。證人即舉發警員林啟仁於原審調查期日到庭具結證稱略以
    ：「99年11月21日我在國道三號高速公路北向84.6公里北向
    的避車彎執行取締超速巡邏勤務，當天是使用有雷射測速儀
    合格書之機器，對準單一測速車輛進行測速，雷射槍有紅點
    ，瞄準車頭部位，壓下盤機的時候，有雷射發出，反射回來
    ，就會顯示速度、測距。如果沒有瞄準車輛或者是距離過遠
    以致於無法正常使用，雷射槍就不會顯示數據。那時是早上
    6 點43分左右，車輛不多，只有2116-SA這部車行駛於外側
    車道，旁邊的車道都沒有車子，我在車外用雷射槍測速這部
    車，測到156公里，測距353公尺，於是我就用閃光的指揮棒
    指示攔停，駕駛人有減速後停到避車彎內警車的前方，因為
    測速儀器沒有照相功能，我就依據測到的速度填單舉發，並
    告知駕駛人違規事實及數據」；而證人即舉發警員彭志強於
    原審訊問時亦到庭與證人林啟仁為一致之證述（見原審卷第
    20 頁反面至第22頁反面）。次查，本件用以測速之雷射測
    速儀，業經經濟部標準檢驗局甫於99年8月20日檢定合格，
    有效日期為100年8月31日，此有該局99年8月20日雷射測速
    儀檢定合格證書在卷可憑，是該測速儀之精準度毋庸置疑，
    亦足佐證本件舉發違規事實並無違誤。抗告人僅空言否認超
    速，未提出任何積極證據以實其說，自難認該辯解為真實。
    是抗告人確有於前揭時、地，駕駛2116-SA號車，行駛於高
    速公路速度超過規定最高速限之違規行為，洵堪認定。原處
    分機關依道路交通管理處罰條例第33條第1項第1款、第63
    條第1項第1款及違反道路交通管理事件統一裁罰基準表之規
    定，裁處罰鍰新台幣（下同）5,000元，並記違規點數1點之
    處分，核無違誤或不當，本件抗告人之異議為無理由，應予
    駁回等語。
二、抗告意旨略以：抗告人當時確實未超速行駛於國道，警方也
    僅僅只有測速槍的數據，無其他證據證明，抗告人事後曾上
    網查詢相關資料，發該交通隊曾經有過誤開罰單給駕駛人的
    案例，在雙方無具體的證據，也無法證實抗告人有超速，請
    撤銷原裁定云云。
三、經查：
（一）按汽車駕駛人，駕駛汽車行車速度，超過規定之最高時速
      60公里以上者，處新臺幣6,000元以上24,000元以下罰鍰
      ，並當場禁止其駕駛；汽車駕駛人有第1項第2款行為者，
      並吊扣該汽車牌照3個月；汽車駕駛人違反第1項規定者，
      應接受道路交通安全講習；汽車駕駛人，有第43條之情形
      者，除依原條款處罰鍰外，並予記違規點數3點；道路交
      通管理處罰條例第43條第1項第2款、第3項、第4項前段、
      第63條第1項第3款分別定有明文。次按汽車駕駛人之行為
      ，經以科學儀器取得證據資料證明其行為違規者，當場不
      能或不宜攔截製單舉發者，得逕行舉發，且違規行為係行
      車速度超過規定之最高速限或低於規定之最低速限者，得
      採用固定或非固定式科學儀器取得證據資料證明，惟於一
      般道路須至少於100公尺，於高速公路、快速公路須至少
      於300公尺前，明顯標示之；道路交通管理處罰條例第7條
      之2第3項亦有明文。
（二）查抗告人不否認於前揭時、地有駕駛車牌號碼2116-SA號
      自用小客車之行為，經警以雷射測速儀測得超速（抗告人
      行速156公里，限速110公里，超速46公里）而舉發，並有
      交通部公路總局新竹區監理所竹監自字第裁50-Z00000000
      號違反道路交通管理事件裁決書影本、內政部警政署國道
      公路警察局公警局交字第Z00000000號舉發違反道路交通
      管理事件通知單影本、交通部公路總局新竹區監理所99年
      12月30日竹監自字第0993502612號函影本、內政部警政署
      國道公路警察局第六警察隊99年12月28日公警六交字第
      0990671620號函及其附件雷射測速儀檢定合格證書影本、
      交通部公路總局新竹區監理所送達證書影本在卷可稽，是
      抗告人超速之違規行為至堪認定。
（三）次查，本件所使用之科學儀器為雷射測速儀，係針對單一
      車輛進行鎖定測速，對準單一受測車輛進行測速（不論該
      車行駛何車道，以測速槍瞄準所測之車，即可測得車速）
      ，測得之速度及測距值，立即顯示於面版上，不受其他車
      輛干擾，且該雷射測速儀業經經濟部標準檢驗局檢定合格
      ，有效期限至100年8月31日，有經濟部標準檢驗局99年8
      月20日雷射測速儀檢定合格證書附卷可參（見原審卷第13
      頁）。且證人即舉發警員林啟仁關於使用方式，於原審調
      查中亦具體描述，且證人林啟仁亦證稱：「那時是早上6
      點43分左右，車輛不多，只有他壹台車（指2116-SA號車
      ）行駛於外側車道，旁邊的車道都沒有車子」等語（見原
      審卷第21頁），而證人即舉發警員彭志強亦與證人林啟仁
      為一致之證述，足見本件所使用之雷射測速儀無誤測其他
      車輛車速之可能。又觀諸卷附之告知測速牌示處及員警值
      勤處之照片3張，可知牌示處位約於85.2公里處，員警值
      勤處約位於84.6公里處，相距600公尺，亦符合道路交通
      管理處罰條例第7條之2第3項至少300公尺前之規定，是
      本件雷射測速儀所測得之超速並無違誤。
（三）再按聲明異議案件之處理，除準用刑事訴訟法有關規定外
      ，依道路交通案件處理辦法之規定處理之；交通法庭就聲
      明異議之案件，必要時，得訊問受處分人及其他關係人，
      並得傳喚證人，命行鑑定，實施勘驗，亦為該辦法第4條
      第1項及第16條所明定。又員警舉發交通違規案件，並不
      以舉發照片為唯一證明方法（道路交通管理處罰條例第7
      條、第7條之1、第7條之2規定參照）。是依現行法律規定
      ，法院處理交通事件，固不限於科學儀器所採證據，惟仍
      須就事件所涉相關證據資料，包括供述及非供述證據，依
      據證據法則，憑以認定行為人交通違規行為之有無。此乃
      因交通違規事件之行為態樣甚夥，復多有瞬間即逝的特性
      ，客觀上實無法於交通違規之同時，得以全部即時利用科
      學儀器，取得違規之證據資料；縱使以科學儀器採證之非
      但所費不貲，亦有實際之困難。且警員舉發交通違規，係
      依道路交通管理處罰條例規定之職權行使，有立法機關之
      授權，依本條例之規定，關於立即性之舉發違規，多依警
      員之認知、判斷已足，並無必須另有其他積極佐證：如其
      他目擊證人或必須拍攝照片等，始構成處分要件之規定，
      此係因執行職務之公務員，通常多具有一定之考選資格與
      專業訓練，且其執法之對象係不特定之大眾，故其立場經
      立法機關推定，應具有客觀、公正與公平之特質，而無故
      意偏頗之虞。惟若以親眼見聞當事人違規行為之舉發員警
      為主要之證據資料，法院仍宜令其以證人之身分具結後為
      證述以為證據方法，始為妥適。查本件原審已傳訊證人林
      啟仁、彭志強到庭具結，並均就當日取締經過詳為證述，
      且證人林啟仁、彭志強均係取締交通違規之公務員，其為
      達維護交通秩序、安全之行政目的而依法執行公權力，與
      抗告人間均素不相識，衡情當無甘冒須負擔刑事責任之風
      險，故意誣指抗告人違規之必要；又本件超速之行為，性
      質上具稍縱即逝且無可回復之特性，而道路交通管理處罰
      條例或相關法規並未規定要求執行交通勤務員警於舉發交
      通違規案件時，應以錄音、錄影或其他方式蒐證為之，則
      於舉發機關雖無法提供更多相關之書證、物證時，以舉發
      員警於司法審查之訴訟程序上立於證人之地位而證述其當
      時親身目擊及見聞之交通違規行為經過，亦屬於法定證據
      方法之一之人證證述，法院於衡量審酌其證詞之證明力高
      低後，採其證言作為認定判斷之基礎，自非法所不許。
（四）綜上，抗告人未提出任何關於本件舉發儀器有何採證不實
      之具體證據供本院調查，空以上詞置辯，顯係飾卸之詞，
      不足採信。原審因以原處分機關依道路交通管理處罰條例
      第33條第1項第1款、第63條第1項及違反道路交通管理事
      件統一裁罰基準表之規定，裁處抗告人罰鍰新臺幣5,000
      元，並記違規點數1點，於法有據，而駁回異議。核其認
      事用法，均無違誤。抗告人抗告意旨所陳，於法無據，其
      任意指摘原裁定不當，求予撤銷改判，為無理由，應予駁
      回。
四、據上論結，應依道路交通管理處罰條例第89條，道路交通事
    件處理辦法第25條、刑事訴訟法第412條，裁定如主文。
中    華    民    國   100    年    6     月    30    日
                  刑事第十八庭審判長法  官  吳鴻章
                                    法  官  汪梅芬
                                    法  官  林銓正
以上正本證明與原本無異。
不得再抗告。
                                    書記官  張淨卿
中    華    民    國   100    年    7     月    6     日